臺灣高雄地方法院刑事判決　　　　　　 96年度簡上字第723號
上　訴　人
即　被　告　乙○○
選任辯護人　薛西全律師
　　　　　　劉妍孝律師
　　　　　　邱國逢律師
上列上訴人毀棄損壞案件，不服本院高雄簡易庭中華民國96年6
月29日96年度簡字第3496號第一審刑事簡易判決（聲請簡易判決
處刑案號：96年度偵字第5827號），提起上訴，本院管轄之第二
審合議庭依通常程序審理，自為第一審判決如下：
    主  文
原判決撤銷。
乙○○無罪。
    理  由
一、公訴意旨略以：緣案外人黃林玉英（業經臺灣高雄地方法院
    檢察署檢察官為不起訴處分確定）於民國95年4 月間，向臺
    灣高雄地方法院標購緊鄰告訴人丁○○○所有位於高雄市旗
    津區文正巷62號房屋（下稱系爭房屋）旁之高雄市○○區○○段923 之2 地號土地，因告訴人所有之上開房屋其中有部
    分佔用到黃林玉英標購之上開土地，黃林玉英乃請託被告乙○○處理上述土地遭佔用之事宜。詎被告竟基於毀損他人建
    築物之犯意，於94年5 月間某日，僱請不詳姓名、年籍之人
    駕駛怪手拆除告訴人所有之附著於上開房屋之牆壁一面，致
    令該建築物不堪使用。因認被告涉有刑法第353 條第1 項之
    毀壞他人建築物罪嫌等語。
二、關於證據能力之認定：
  (一)按被告以外之人，於偵查中向檢察官所為之陳述，除顯有不
    可信之情況外，得為證據，刑事訴訟法第159 條之1 第2 項
    定有明文。經查，證人戊○○於96年2 月1 日偵查中、證人
    丁○○○於95年9 月18日偵查中具結後，向檢察官所為之陳
    述，雖為被告以外之人於審判外之陳述，屬於傳聞證據，然
    此乃證人戊○○、丁○○○於偵查中向檢察官所為之陳述，
    且本院審酌證人戊○○、丁○○○於偵查中陳述時之外在環
    境及情況，均無顯有不可信之情況，應認證人戊○○、丁○○○於偵查中向檢察官所為之陳述，符合刑事訴訟法第159
    條之1 第2 項之規定，得為證據，而有證據能力。
  (二)次按刑事訴訟法關於證人之訊問，採具結制度，其用意在擔
    保證言之真實性及憑信性，使其為誠實之陳述，是具結乃證
    言真實性之程序擔保，故刑事訴訟法第158 條之3 明定：「
    證人、鑑定人依法應具結而未具結者，其證言或鑑定意見，
    不得作為證據」。查證人戊○○、丁○○○於95年12月5 日
    檢察官偵查中之陳述，均未具結，是渠等於上開偵查中所為
    之證言，均無證據能力，不得作為證據，併予敘明。
  (三)末按傳聞法則乃對於被告以外之人於審判外之言詞或書面陳
    述而為之規範。卷附照片乃以科學、機械之方式，對於當時
    狀況所為忠實且正確之記錄，性質上並非供述證據，應無刑
    事訴訟法第159 條第1 項規定之適用，附此敘明。
三、實體部分：
  (一)按犯罪事實應依證據認定之，無證據不得認定犯罪事實；不
    能證明被告犯罪者，應諭知無罪之判決，刑事訴訟法第154
    條第2 項、第301 條第1 項分別定有明文。次按告訴人之告
    訴，係以使被告受刑事訴追為目的，是其陳述是否與事實相
    符，仍應調查其他證據以資審認，最高法院30年上字第816
    號、52年台上字第1300號判例可資參照。又按事實之認定，
    應憑證據，如未能發現相當證據，或證據不足以證明，自不
    能以推測或擬制之方法，為裁判基礎；且認定不利於被告之
    事實須依積極證據，苟積極證據不足為不利於被告事實之認
    定時，即應為有利於被告之認定；另認定犯罪事實所憑之證
    據，雖不以直接證據為限，間接證據亦包括在內，然而無論
    直接證據或間接證據，其為訴訟上之證明，須於通常一般之
    人均不致有所懷疑，而得確信其為真實之程度者，始得據為
    有罪之認定，倘其證明尚未達到此一程度，而有合理之懷疑
    存在而無從使事實審法院得有罪之確信時，即應由法院諭知
    被告無罪之判決（最高法院40年台上字第86號、30年台上字
    第816 號、76年台上字第4986號分別著有判例參照）。
  (二)公訴意旨認被告涉有刑法第353 條第1 項之毀壞他人建築物
    罪嫌，無非係以：１、證人即告訴人丁○○○於偵查中之證
    述（系爭房屋是被告僱工拆毀）；２、證人戊○○於偵查中
    及本院之證述；３、被告供述：伊有僱請怪手拆除系爭房屋
    之牆壁等語；４、高雄市旗津區文正巷62號之戶籍謄本、光
    復後除戶戶籍簿冊浮籤記事資料專用頁、臺灣省高雄市戶籍
    登記表、高雄市稅捐稽徵處房屋稅籍證明書、高雄市稅捐稽
    徵處鹽埕分處通知、臺灣電力公司電費收據等及照片14張為
    其論據。然訊據被告堅詞否認有毀壞他人建築物犯行，辯稱
    ：當時告訴人先生戊○○有到場，當場有經過同意才拆的，
    拆完系爭房屋牆壁後也有通知告訴人先生戊○○等語。
  (三)經查：
  １、被告上開所辯：當時告訴人先生戊○○有到場，當場有經
      過同意才拆的，拆完系爭房屋牆壁後也有通知告訴人先生
      戊○○等語，核與證人甲○○於本院審理時證稱：案發當
      天現場有被告及一些人我不認識，證人戊○○交鑰匙給我
      ，說叫我們拆完後，衣櫃挪好不要損害屋內的東西，後來
      我鑰匙交還給戊○○，在戊○○拿鑰匙給我的時候，房子
      還沒有拆，是他鑰匙交給我們，我們進去屋內把東西搬走
      後才拆除的等語相符（見本院卷第52至54頁）。另證人即
      告訴人先生戊○○於案發當日有到現場，且有交付鑰匙給
      證人甲○○（最初亦否認有交鑰匙，嗣後經本院補充訊問
      始坦承）等情及證人戊○○有對被告說：「拆的部分要用
      好，才不會影響他人，被告答應用好，我就離開了。後來
      被告有打電話給我，他說房屋用好了，我沒有回去看」等
      語，亦據證人戊○○分別於本院審理時及於96年2 月1 日
      檢察官偵查中證述明確在卷（見本院卷第54至57頁、偵一
      卷第9 、10頁），與被告上開所辯及證人甲○○前揭證述
      互核情節一致，被告上開所辯，自堪信為真實。
  ２、證人即告訴人之夫戊○○於本院審理時及檢察官偵查中雖
      證稱：我沒有同意被告拆除系爭房屋牆壁云云。惟查：
    (1)證人戊○○上開證述，與案發當日在場證人甲○○於本院
      審理時證稱：案發當天證人戊○○交鑰匙給我，說叫我們
      拆完後，衣櫃挪好不要損害屋內的東西，後來我鑰匙交還
      給戊○○，在戊○○拿鑰匙給我的時候，房子還沒有拆，
      是他鑰匙給我們，我們進去屋內把東西搬移後才拆的等情
      （見本院卷第52至54頁），已有不符。
    (2)又證人戊○○於案發當日有到現場，且有交付系爭房屋鑰
      匙給怪手司機即證人甲○○（最初亦否認有交鑰匙，嗣後
      經本院補充訊問時始坦承）等情及證人戊○○有對被告說
      ：「拆的部分要用好，才不會影響他人，被告答應用好，
      我就離開了。後來被告有打電話給我，他說房屋用好了，
      我沒有回去看」等語，已據證人戊○○於本院審理時及於
      96年2 月1 日檢察官偵查中證述在卷（見本院卷第54至57
      頁、偵一卷第9 、10頁），是若證人戊○○沒有同意被告
      拆除系爭房屋，則證人戊○○目睹自家牆壁無故被他人拆
      除，衡諸常情及經驗法則，當會極力阻止（拆除及被告等
      人離去）或報警處理，豈有交付系爭房屋鑰匙給證人甲○○及對被告表示：拆的部分要用好，才不會影響他人等語
      ，並於被告答應會處理好後即離去現場之理？再者，被告
      於拆除完畢及將牆壁補好尚主動打電話通知證人戊○○前
      往查看，告訴人之夫戊○○若未同意拆除系爭房屋牆壁，
      豈有不即刻前往現場查看，更何以常達一年多均未對被告
      加以追訴？另觀卷附告訴人所提拆除前、後照片，系爭房
      屋神明廳內諸多物品均懸掛或緊臨水泥牆置放，若非被告
      交付鑰匙給證人甲○○，進入屋內將東西搬走後才拆除，
      屋內物品又豈會如此完好（雖未委善整齊置放）。是綜上
      事證相互佐證以觀，自堪認證人戊○○確有同意被告拆除
      系爭房屋之牆壁，證人戊○○證述：我沒有同意被告拆除
      系爭房屋牆壁云云，與上開事證相悖，不足採信。
  ３、系爭房屋係盧陳甚（82年8 月23日已歿）建造，而盧陳甚
      係告訴人先生戊○○之母親等情，有高雄市稅指稽徵處房
      屋稅籍證明書、戶籍謄本各1 份在卷可佐（見偵三卷第4
      、10頁），則被告於取得告訴人先生戊○○之同意後始拆
      除系爭房屋之牆壁，且告訴人並自承案發當日有與告訴人
      先生戊○○一起到現場，自難認被告有何故意毀壞他人建
      築物之犯行。
  ４、綜上所述，證人戊○○證述：我沒有同意被告拆除系爭房
      屋牆壁云云，尚非可採，被告上開所辯：我是取得告訴人
      先生戊○○之同意後始拆除系爭房屋之牆壁等語，堪信為
      真實，已詳如前述，則被告既係取得告訴人先生戊○○之
      同意後始拆除系爭房屋之牆壁，自難認被告有何刑法第35
      3 條第1 項故意毀壞他人建築物之犯行。至公訴人所舉其
      他證據：(1)證人即告訴人丁○○○於偵查中之證述（系爭
      房屋是被告僱工拆毀）；(2)被告供述：伊有僱請怪手拆除
      系爭房屋之牆壁等語；(3)高雄市旗津區文正巷62號之戶籍
      謄本、光復後除戶戶籍簿冊浮籤記事資料專用頁、臺灣省
      高雄市戶籍登記表、高雄市稅捐稽徵處房屋稅籍證明書、
      高雄市稅捐稽徵處鹽埕分處通知、臺灣電力公司電費收據
      等及照片14張，固足以證明被告確有僱工拆毀系爭房屋牆
      壁及佐證系爭房屋所有權歸屬，然均不足以推翻被告已取
      得告訴人先生戊○○之同意後始拆除系爭房屋牆壁之事實
      ，而尚不足以證明被告有刑法第353 條第1 項故意毀壞他
      人建築物之犯行。此外，復查無其他事證足認被告確有公
      訴意旨所指上開犯行，是公訴人所舉之證據，其為訴訟上
      之證明，既未達到通常一般之人均確信被告有公訴意旨所
      指刑法第353 條第1 項故意毀壞他人建築物犯行之真實程
      度，本件應屬犯罪不能證明，揆諸前揭說明，依法自應為
      無罪判決之諭知。原審未察遽就此部分論罪科刑，容有未
      洽，上訴人即被告堅決否認犯罪，指摘原判決不當，為有
      理由，自應撤銷原判決，並依法諭知無罪之判決。
四、末按檢察官聲請以簡易判決處刑之案件，經法院認為有第45
    1 條之1 第4 項但書之情形者，應適用通常訴訟程序審判之
    ，刑事訴訟法第452 條定有明文；且對於簡易判決之上訴，
    準用刑事訴訟法第3 編第1 章及第2 章之規定，管轄第二審
    之地方法院合議庭受理簡易判決上訴案件，應依通常程序審
    理。其認案件有刑事訴訟法第452 條之情形者，應撤銷原判
    決，逕依通常程序為第一審判決，法院辦理刑事訴訟簡易程
    序案件應行注意事項第14項亦規定詳盡。本件經本院審理後
    ，認被告應為無罪之諭知，已如前述，而有刑事訴訟法第45
    1 條之1 第4 項但書第3 款之情形，故依前揭規定，應由本
    院合議庭逕依通常程序審理後，自為第一審判決，檢察官或
    被告如不服本判決，仍得於法定上訴期間內，向管轄之第二
    審法院提起上訴，附此敘明。
據上論斷，應依刑事訴訟法第452 條、第455 條之1 第1 項、第
3 項、第369 條第1 項前段、第364 條、第301 條第1 項，判決
如主文。
本案經檢察官丙○○到庭執行職務。
中　　華　　民　　國　　96　　年　　9　　月　　 26　　日
                  鳳山刑事第一庭審判長法  官  黃三友
                                      法  官  陳盈吉
                                      法  官  林永村
以上正本證明與原本無異。
如不服本判決，應於收受送達後10日內向本院提出上訴書狀。
中　　華　　民　　國　　96　　年　　9 　　月　　26　　日
                                      書記官  李祥銘
